【裁判字號】    95,訴,636
【裁判日期】    950831
【裁判案由】    違反毒品危害防制條例
【裁判全文】
臺灣屏東地方法院刑事判決               95年度訴字第636號
公  訴  人  臺灣屏東地方法院檢察署檢察官
被      告  甲○○
上列被告因違反毒品危害防制條例案件，經檢察官提起公訴（95
年度毒偵字第704 號），被告已為有罪之陳述，本院裁定改依簡
式審判程序審理，判決如下：
    主  文
甲○○連續施用第一級毒品，累犯，處有期徒刑捌月。扣案之海
洛因壹包（淨重：零點零壹公克、空包裝重：零點貳公克），
沒收銷燬之。
    事  實
一、甲○○前於民國93年間因施用毒品案件，經本院以93年度毒
    聲字第484 號裁定送觀察、勒戒後，認無繼續施用毒品傾向
    ，於93年8 月24日釋放出所，由臺灣屏東地方法院檢察署檢
    察官以93年度毒偵字第1471號為不起訴處分確定。又甲○○
    於83年、84年間因違反肅清煙毒條例案件，分別經本院以83
    年度訴字第940 號、84年度訴字第2565號判決各處應執行有
    期徒刑3 年3 月及3 年6 月確定，上開有期徒刑接續執行，
    於91年2 月20日縮刑期滿執行完畢。詎其猶不知悔改，仍未
    戒除毒癮，於觀察、勒戒執行完畢釋放後，5 年內復基於施
    用第一級毒品海洛因之概括犯意，自94年10月初某日起至95
    年4 月21日止，在其位於屏東縣枋寮鄉○○村○○路126號
    住處，以每天施用1 次之頻率，將海洛因加礦泉水稀釋後以
    注射針筒注射之方式，連續施用第一級毒品海洛因多次。嗣
    於95年（起訴書誤載為94年）4 月21日19時40分許，甲○○
    在有偵查犯罪權限之機關或人員尚不知其上開施用毒品犯行
    前，主動前往屏東縣東港分局林邊派出所向警員坦承犯行，
    並將其所有之第一級毒品海洛因1 包（淨重：0.01公克、空
    包裝重：0 .23 公克）交付警方扣案，而自首接受裁判。
二、案經屏東縣警察局東港分局報請臺灣屏東地方法院檢察署檢
    察官偵查起訴。
    理  由
一、上開事實，業據被告甲○○坦承不諱，且被告為警查獲時採
    尿送驗結果呈嗎啡（即海洛因水解後之反應）之陽性反應，
    有臺灣檢驗科技股份有限公司95年5 月4 日KＺ000000000000
    號濫用藥物尿液檢驗報告1 紙在卷可證；又扣案之海洛因1
    包（淨重：0.01公克、空包裝重：0.23公克），經送法務部
    調查局鑑驗結果含第一級毒品海洛因成分，有該局95年5 月
    23日調科壹字第24000417200 號鑑定通知書1 紙在卷可佐。
    上述鑑驗結果，均係檢驗機關本於專業知識及以精密儀器或
    科學檢驗方法所得之結論，自可憑信，足見被告自白與事實
    相符，堪以採信。又被告前於93年間因施用毒品案件，經本
    院以93年度毒聲字第484 號裁定送觀察、勒戒後，認無繼續
    施用毒品傾向，於93年8 月24日釋放出所，由臺灣屏東地方
    法院檢察署檢察官以93年度毒偵字第1471號為不起訴處分確
    定，此有臺灣屏東地方法院檢察署刑案資料查註紀錄表及臺
    灣高等法院被告全國前案紀錄表各1 份在卷可參。從而，本
    件事證明確，被告犯行堪予認定。
二、按行為後法律有變更者，應將行為時之法律與裁判時之法律
    比較適用最有利於行為人之法律；又新舊刑法關於刑之規定
    ，雖同採從輕主義，惟比較時仍應就罪刑有關之共犯、未遂
    犯、連續犯、牽連犯以及累犯加重、自首減輕、暨其他法定
    加減原因、與加減比例等一切情形，綜其全部之結果，而為
    比較，再適用有利於行為人之法律處斷，而不得一部割裂分
    別適用不同之新舊法（最高法院24年上字第4634號、29年上
    字第964 號判例意旨、95年第8 次刑事庭會議決議參照）。
    本件被告行為後，94年2 月2 日修正之刑法業已於95年7 月
    1 日施行，本件論罪科刑所適用關於連續犯、累犯、自首等
    法律均有所變更，茲詳述如下：
(一)、關於連續犯之規定：
    被告行為後，刑法第56條連續犯之規定業經刪除，則被告上
    開施用第一級毒品多次之犯行，因行為後新法業已刪除連續
    犯之規定，此刪除雖非犯罪構成要件之變更，但顯已影響行
    為人刑罰之法律效果，自屬法律有變更，依刑法第2 條第1
    項規定，經比較新、舊法結果，認應適用較有利於被告之行
    為時之法律，即依修正前刑法第56條規定論以連續犯（最高
    法院95年第8 次刑事庭會議決議參照）。
(二)、關於累犯之規定：
    新修正刑法第47條關於累犯之規定，增加犯罪行為人之再犯
    係出於故意者，始有累犯加重之適用。被告係於有期徒刑執
    行完畢後，5 年以內故意再犯本案，經適用上開新舊法比較
    結果，無論依修正前或修正後之規定，均構成累犯，對該被
    告並無有利或不利可言，依刑法第2 條第1 項前段之規定，
    應適用修正前刑法第47條規定論以累犯。
(三)、關於自首之規定：
    對於未發覺之罪自首而受裁判者，依修正前刑法第62條規定
    ，係一律必減輕其刑，惟修正後刑法第62條則規定「得」減
    輕其刑，亦即委由裁判者視具體情況決定減輕其刑與否。是
    依上開新舊法比較結果，以舊法規定對被告較為有利，依刑
    法第2 條第1 項前段規定，應適用修正前刑法第62條自首之
    規定。
(四)、職是，本院綜合被告所涉全部罪刑之結果而為比較，依刑法
    第2 條第1 項前段之規定，認以整體適用修正前刑法上開各
    規定，對被告較為有利。
三、查海洛因屬毒品危害防制條例第2 條第2 項第1 款所稱之第
    一級毒品，不得持有、施用，被告竟持以施用，核其所為，
    係犯同條例第10條第1 項之施用第一級毒品罪。其施用前持
    有海洛因之低度行為，應為施用之高度行為所吸收，不另論
    罪。被告先後多次施用海洛因之行為，時間緊接，觸犯構成
    要件相同之罪名，顯係基於概括犯意反覆為之，依修正前刑
    法第56條之規定，為連續犯，應以1 罪論，並加重其刑。又
    被告於83年、84年間因違反肅清煙毒條例案件，分別經本院
    以83年度訴字第940 號、84年度訴字第2565號判決各處應執
    行有期徒刑3 年3 月及3 年6 月確定，上開有期徒刑接續執
    行，於91年2 月20日縮刑期滿執行完畢，此有臺灣屏東地方
    法院檢察署刑案資料查註紀錄表及臺灣高等法院被告全國前
    案紀錄表各1 份在卷可按，其受有期徒刑之執行完畢後，5
    年之內再犯有期徒刑以上之上述本罪，依修正前刑法第47條
    之規定，為累犯，應依法加重其刑。再被告於有偵查犯罪權
    限之機關或人員尚不知其有施用第一級毒品之犯行前，即主
    動前往警局向警方坦承犯行，並主動將其持有之海洛因毒品
    1 包交付警方扣案，而自首並接受裁判，有屏東縣警察局東
    港分局林邊派出所警員蕭明任製作之偵查報告1 份在卷可考
    ，故應依修正前刑法第62條前段之規定減輕其刑。被告同時
    有2 項刑之加重事由及1 項刑之減輕事由，依法應先遞加之
    ，再減輕其刑。爰審酌被告之智識程度、前科素行、施用毒
    品之期間、次數、前經徒刑之執行及強制戒治後，仍無視毒
    品對身心之戕害而再度施用，顯見其毒癮非輕，戒毒意志薄
    弱，惟念其能主動向員警自首犯行並接受法院裁判，態度良
    好等一切情狀，量處如主文所示之刑。扣案之海洛因1 包（
    淨重：0.01公克、空包裝重：0.23公克；包裝沾有毒品，難
    以析離），為第一級毒品，已如前述，應依毒品危害防制條
    例第18條第1 項前段規定沒收銷燬之。
據上論斷，應依刑事訴訟法第273 條之1 第1 項、第299 條第 1
項前段，毒品危害防制條例第10條第1 項、第18條第1 項前段，
刑法第11條、第2 條第1 項前段、修正前刑法（下同）第56條、
第47條、第62條前段，判決如主文。
本案經檢察官鍾仁松到庭執行職務。
中    華    民    國    95    年    8     月    31    日
                  刑事第二庭  法  官   蘇碧珠
上正本證明與原本無異。
如不服本判決應於收受本判決送達後10日內向本院提出上訴書狀
，其未敘述上訴理由者，並得於提起上訴後10日內向本院補提理
由書狀（均須按他造當事人之人數附繕本）「切勿逕送上級法院
」
中    華    民    國    95    年    8     月    31    日
                              書記官   賀燕花
附錄本案論罪科刑法條全文
毒品危害防制條例第10條第1項：
施用第一級毒品者，處6月以上5年以下有期徒刑。


司法院資訊處製作；財團法人民間司法改革基金會備份。
